【裁判字號】    99,訴,599
【裁判日期】    991014
【裁判案由】    偽造文書等
【裁判全文】
臺灣高雄地方法院刑事判決               99年度訴字第186號
公  訴  人  臺灣高雄地方法院檢察署檢察官
被      告  丁○○
            陳展臺
共      同
選任辯護人  黃順天律師
上列被告因偽造文書等案件，經檢察官提起公訴（98年度偵字第
27836 號）及追加起訴（99年度訴緝字第137 號、第138 號），
被告於準備程序進行中就被訴事實為有罪之陳述，經本院合議庭
裁定改依簡式審判程序審理，判決如下：
    主  文
丁○○犯如附表一所示之罪，各處如附表一所示之刑。應執行有
期徒刑玖月，如易科罰金，以新臺幣壹仟元折算壹日。如附表二
編號1 至編號3 所示偽造之署押、指印共玖枚，均沒收。
陳展臺共同意圖為自己不法之所有，以詐術使人將本人之物交付
，處有期徒刑貳月，如易科罰金，以新臺幣壹仟元折算壹日；又
共同行使偽造私文書，足以生損害於他人，處有期徒刑貳月，如
易科罰金，以新臺幣壹仟元折算壹日，如附表二編號1 所示偽造
之「黃文宏」署押、指印各貳枚，均沒收。應執行有期徒刑參月
，如易科罰金，以新臺幣壹仟元折算壹日，緩刑貳年。如附表二
編號1 所示偽造之「黃文宏」署押、指印各貳枚，均沒收。
    事  實
一、丁○○因資金周轉困難，明知其無意向他人承租挖土機使用
    ，竟仍意圖為自己不法之所有，分別為下列犯行：
（一）丁○○與陳展臺共同基於意圖為自己不法所有之犯意聯絡
      ，先由丁○○於民國98年1 月18日，向乙○○佯稱欲承租
      日立牌二型（黃色，車身號碼：61089 號、引擎號碼：21
      0-5 NO20497 號），價值約新臺幣（下同）80萬元之挖土
      機1 台，致乙○○陷於錯誤，因其他買主有意購買該挖土
      機，而同意先行借予丁○○使用。詎丁○○取得挖土機後
      ，隨即於翌日（19日）向乙○○謊稱上開挖土機遭竊，復
      與陳展臺共同基於行使偽造私文書之犯意聯絡，未經黃文
      宏之同意，即於同年月20日某時許，在如附表二編號1 所
      示之讓渡證書上，偽造「黃文宏」之署押、指印各2 枚，
      而偽造如附表二編號1 所示之私文書，藉以表示確係由真
      正名義人所立具後，再由陳展臺於同年月20日13時許，至
      址設高雄市苓雅區○○○路143 號「三洋當舖」，持向不
      知情之負責人蔡文欽行使，而典當獲利60萬元，得款後隨
      即朋分花用，足以生損害於黃文宏。嗣蔡文欽於98年4 月
      4 日以45萬元之價格轉售予不知情之友人余再得，余再得
      旋將上開挖土機置放於址設高雄市楠梓區○○○路800 之
      2 號「蕭全企業有限公司」內，委託不知情之負責人余昭
      明代為出售，俟經乙○○尋獲後，於98年6 月4 日11時40
      分許，會同員警在「蕭全企業有限公司」查獲，始悉上情
      。
（二）丁○○意圖為自己不法之所有，於97年12月22日向丙○○
      佯稱欲承租小松牌PC200-5 型、車身號碼：52263 號之挖
      土機1 台，致丙○○陷於錯誤，而出租並交付前揭挖土機
      1 台予丁○○。詎丁○○取得上開挖土機後，遂另基於行
      使偽造私文書之犯意，未經丙○○之同意，即於同日某時
      許，在如附表二編號2 所示之讓渡證書上，偽造「丙○○
      」之署押、指印各2 枚，而偽造如附表二編號2 所示之私
      文書，藉以表示確係由真正名義人所立具後，持向不知情
      之郭敦富行使，而將上開挖土機以不詳之代價讓渡予郭敦
      富，足以生損害於丙○○，郭敦富則於同日某時許，前往
      上揭「三洋當舖」，將該挖土機以60萬元之代價典當予不
      知情之當舖負責人蔡文欽。
（三）丁○○意圖為自己不法之所有，於98年1 月23日向甲○○
      佯稱欲承租小松牌PC300-5 型、車身號碼為22950 號之挖
      土機1 台，致甲○○陷於錯誤，而出租並交付上開挖土機
      1 台予丁○○。詎丁○○取得上開挖土機後，遂另基於行
      使偽造私文書之犯意，即於同日某時許，在如附表二編號
      3 所示之讓渡證書上，偽造「陳展臺」之署押1 枚，而偽
      造如附表二編號3 所示之私文書，藉以表示確係由真正名
      義人所立具，並交付予不知情之陳展臺後，由陳展臺於同
      日某時許，至址設高雄市○○區○○路612 號「日立當舖
      」，持向不知情之負責人游宗霖行使，而典當獲利90萬元
      ，足以生損害於陳展臺。
二、案經高雄縣政府警察局旗山分局報告臺灣高雄地方法院檢察
    署檢察官偵查起訴，暨丙○○、甲○○訴由臺灣高雄地方法
    院檢察署檢察官追加起訴。
    理  由
一、本案被告丁○○、陳展臺所犯之罪，並非法定刑為死刑、無
    期徒刑或最輕本刑3 年以上有期徒刑之罪，亦非高等法院管
    轄第一審之案件，渠等於本院準備程序中就被訴事實已為有
    罪之陳述，本院乃裁定進行簡式審判程序。又簡式審判程序
    之證據調查，依刑事訴訟法第273 條之2 規定，不受同法第
    15 9條第1 項審判外陳述排除之限制，再被告對於卷內之各
    項證據亦不爭執證據能力，故卷內所列之各項證據，自得作
    為證據，先予敘明。
二、上揭犯罪事實，業據被告丁○○、陳展臺均坦承不諱，核與
    被害人乙○○於警詢時；被害人丙○○、甲○○於偵查中之
    指述（見高雄縣政府警察局旗山分局警卷第1 頁至第10頁、
    98年度偵字第33553 號偵卷第14頁、98年度訴緝字第137 號
    偵卷第23頁至第24頁）均相符，並經證人蔡文欽、余再得、
    余昭明、黃文宏、郭敦富、陳展臺於警詢、偵查中證述屬實
    （見高雄縣政府警察局旗山分局警卷第18頁至第20頁、第22
    頁至第29頁、98年度偵字第27836 號偵卷第5 頁至第7 頁、
    98年度偵字第33553 號偵卷第20頁至第20頁反、99年度偵緝
    字第137 號偵卷第23頁至第24頁、99年度訴緝字第138 號偵
    卷第43頁至第44頁），復有具領人乙○○之贓物認領保管單
    1 紙、95年12月26日鍾武國讓渡予乙○○、97年6 月23日黃
    文宏讓渡予陳展臺、98年1 月20日陳展臺讓渡予蔡文欽、98
    年4 月4 日蔡文欽讓渡予余再得之讓渡證書各1 紙、96年10
    月15日陳榮輝讓渡予丙○○、96年5 月13日丙○○讓渡予郭
    敦富、97年12月22日郭敦富讓渡予蔡文欽之讓渡證書各1 紙
    、98年1 月23日陳展臺讓渡予日立當舖、97年5 月22日郭敦
    富讓渡予陳展臺之讓渡證書各1 紙、97年12月22日典當借據
    收據、查獲照片18張、97年12月22日重機出租合約書、98年
    1 月23日機具租賃合約書各1 紙、當票、高雄市當鋪商業同
    業公會流當證明書、收當物品登記簿（見高雄縣政府警察局
    旗山分局警卷第35頁至第49頁、98年度偵字第33553 號偵卷
    第4 頁、98年度偵字第33553 號偵卷第23頁至第26頁、98年
    度他字第3156號卷第4 頁至第6 頁、99年度偵緝字第138 號
    偵卷第33頁至第37頁）在卷可稽，足認被告丁○○、陳展臺
    任意性自白均與事實相符，本件事證皆明確，渠等犯行均堪
    認定，應俱予依法論科。
三、核被告丁○○就事實欄一（一）至（三）所為及被告陳展臺
    就事實欄一（一）所為，均係犯刑法第216 條、第210 條行
    使偽造私文書罪及同法第339 條第1 項詐欺取財罪。被告丁○○與被告陳展臺間，就事實欄一（一）之犯行，有犯意聯
    絡及行為分擔，應論以共同正犯。被告丁○○利用不知情之
    陳展臺代為典當事實欄一（三）所示之挖土機，以遂行其行
    使偽造私文書之犯行，為間接正犯。被告丁○○、陳展臺於
    如附表二編號1 所示之私文書上偽造署押之行為；被告丁○○於如附表二編號2 至編號3 所示之私文書上偽造署押之行
    為，均為偽造各該私文書之階段行為；渠等偽造私文書後復
    持以行使，偽造之低度行為皆為行使之高度行為所吸收，均
    不另論罪。又被告丁○○所犯3 次行使偽造私文書及3 次詐
    欺取財罪間；被告陳展臺所犯行使偽造私文書及詐欺取財罪
    間，各係犯意各別，行為互殊，應俱予分論併罰。爰審酌被
    告丁○○、陳展臺正值壯年，不思以正途賺取財物，明知無
    意承租系爭挖土機，竟仍向被害人等佯稱欲租用而取得他人
    財物，復偽造附表二所示之私文書，將系爭挖土機典當予不
    知情之當舖業者或他人，所為實不足取，惟念及渠等犯後皆
    坦承犯行，態度尚佳，知所悔悟，復參以被告丁○○就事實
    欄一（一）、（三）部分，已與被害人乙○○、甲○○達成
    和解，此有和解書、雲林縣荊桐鄉調解委員會調解書各1 紙
    （見本院98年度審訴字第4979號卷第29頁、本院99年度訴字
    第599 號卷第30頁至第31頁）在卷可按，及渠等犯罪之動機
    、目的等一切情狀，分別量處如主文所示之刑，並均諭知易
    科罰金之折算標準，再各定其應執行之刑，及俱諭知易科罰
    金之折算標準，被告丁○○所犯上開各罪所處之刑均在6 個
    月以下，且均符合刑法第41條第1 項之規定而得易科罰金，
    是依刑法第41條第8 項規定，被告丁○○於定應執行後亦得
    併諭知易科罰金之折算標準，附此敘明。復查被告陳展臺前
    未曾受有期徒刑以上刑之宣告，有臺灣高等法院被告前案紀
    錄表1 份在卷可稽，其因一時失慮，短於思慮，致觸犯本案
    犯行，犯後已坦承犯行，深表悔意，復被害人乙○○亦表示
    不予追究，業如上述，堪認被告陳展臺經此科刑教訓，應能
    知所警惕而無再犯之虞，本院認被告陳展臺所受刑之宣告，
    以暫不執行為適當，爰併宣告緩刑2 年，以啟自新。再被告
    丁○○、陳展臺在如附表二編號1 所示私文書上偽造「黃文
    宏」之署押、指印各2 枚；被告丁○○在如附表二編號2 至
    編號3 所示私文書上，分別偽造「丙○○」之印文、指印各
    2 枚、偽造「陳展臺」之署押1 枚，核均屬偽造之署押，不
    問屬於犯人與否，應俱依刑法第219 條之規定，在各該主文
    項下及定應執行刑後，宣告沒收。
據上論斷，應依刑事訴訟法第273 條之1 第1 項、第299 條第1
項前段，刑法第28條、第210 條、第216 條、第339 條第1 項、
第41條第1 項前段、第8 項、第51條第5 款、第219 條、第74條
第1 項第1 款，刑法施行法第1 條之1 ，判決如主文。
本案經檢察官鄧怡君到庭執行職務。
中    華    民    國    99    年    10    月    14    日
                  刑事第七庭    法  官  簡佩珺
以上正本證明與原本無異。
如不服本判決應於收受送達後十日內向本院提出上訴書狀，並應
敘述具體理由；其未敘述上訴理由者，應於上訴期間屆滿後二十
日內向本院補提理由書（均須按他造當事人之人數附繕本）「切
勿逕送上級法院」。
中    華    民    國    99    年    10    月    15    日
                                書記官  蕭家玲
附錄犯罪科刑法條：
中華民國刑法第210條
（偽造變造私文書罪）
偽造、變造私文書，足以生損害於公眾或他人者，處5 年以下有
期徒刑。
中華民國刑法第216條
（行使偽造變造或登載不實之文書罪）
行使第210 條至第215 條之文書者，依偽造、變造文書或登載不
實事項或使登載不實事項之規定處斷。
中華民國刑法第339條
（普通詐欺罪）
意圖為自己或第三人不法之所有，以詐術使人將本人或第三人之
物交付者，處5 年以下有期徒刑、拘役或科或併科1 千元以下罰
金。
以前項方法得財產上不法之利益或使第三人得之者，亦同。
前二項之未遂犯罰之。
 附表一
┌──┬───┬─────┬───┬──────────────────┐
│編號│行為人│犯罪事實  │挖土機│被告丁○○之主文                    │
│    │      │          │所有人│                                    │
├──┼───┼─────┼───┼──────────────────┤
│ 1  │丁○○│事實欄一（│乙○○│丁○○共同意圖為自己不法之所有，以詐│
│    │陳展臺│一）所示之│      │術使人將本人之物交付，處有期徒刑貳月│
│    │      │事實      │      │，如易科罰金，以新臺幣壹仟元折算壹日│
│    │      │          │      │。又共同行使偽造私文書，足以生損害於│
│    │      │          │      │他人，處有期徒刑貳月，如易科罰金，以│
│    │      │          │      │新臺幣壹仟元折算壹日，如附表二編號1 │
│    │      │          │      │所示偽造之「黃文宏」署押、指印各貳枚│
│    │      │          │      │，均沒收。                          │
├──┼───┼─────┼───┼──────────────────┤
│ 2  │丁○○│事實欄一（│丙○○│丁○○意圖為自己不法之所有，以詐術使│
│    │      │二）所示之│      │人將本人之物交付，處有期徒刑肆月，如│
│    │      │事實      │      │易科罰金，以新臺幣壹仟元折算壹日。又│
│    │      │          │      │行使偽造私文書，足以生損害於他人，處│
│    │      │          │      │有期徒刑貳月，如易科罰金，以新臺幣壹│
│    │      │          │      │仟元折算壹日，如附表二編號2 所示偽造│
│    │      │          │      │之「丙○○」署押、指印各貳枚，均沒收│
│    │      │          │      │。                                  │
├──┼───┼─────┼───┼──────────────────┤
│ 3  │丁○○│事實欄一（│甲○○│丁○○意圖為自己不法之所有，以詐術使│
│    │      │三）所示之│      │人將本人之物交付，處有期徒刑貳月，如│
│    │      │事實      │      │易科罰金，以新臺幣壹仟元折算壹日。又│
│    │      │          │      │行使偽造私文書，足以生損害於他人，處│
│    │      │          │      │有期徒刑貳月，如易科罰金，以新臺幣壹│
│    │      │          │      │仟元折算壹日，如附表二編號3 所示偽造│
│    │      │          │      │之「陳展臺」署押壹枚，沒收之。      │
└──┴───┴─────┴───┴──────────────────┘
 附表二
┌──┬──────────────┬────────────┐
│編號│偽造之文書                  │沒收之印文              │
├──┼──────────────┼────────────┤
│ 1  │97年6 月23日黃文宏讓渡予陳展│「黃文宏」之署押、指印各│
│    │臺之讓渡證書（見高雄縣政府警│貳枚                    │
│    │察局旗山分局警卷第38頁）    │                        │
├──┼──────────────┼────────────┤
│ 2  │96年5 月13日丙○○讓渡予郭敦│「丙○○」之署押、指印各│
│    │富之讓渡證書（見98年度偵字第│貳枚                    │
│    │33553 號偵卷第23頁）        │                        │
├──┼──────────────┼────────────┤
│ 3  │97年5 月22日郭敦富讓渡予陳展│「陳展臺」之署押壹枚    │
│    │臺之讓渡證書（見99年度訴緝字│                        │
│    │第138號偵卷第35頁）         │                        │
└──┴──────────────┴────────────┘

司法院資訊處製作；財團法人民間司法改革基金會備份。
